---
title: "Referenceanalyse (surveybanken)"
format: html
editor: visual
---

```{r}
library(tidyverse)
library(haven)
library(lubridate)
library(tidytext)
library(ggplot2)
library(plotly)
library(dplyr)
library(tibble)
library(scales)
library(survey)
library(knitr)
library(kableExtra)
library(purrr)
library(labeling)
library(broom)
library(crosstable)
library(flextable)
library(vcdExtra)
library(psych)
library(stargazer)
library(see)
library(patchwork)
library(performance)
library(modelsummary)
library(marginaleffects)
library(MASS)
library(nnet)
```

```{r}
data <- read_sav("Z:/Data på Surveybanken/Valgundersøgelser/Valgundersøgelse 2026 (YouGov)/DK26851810_Valgundersøgelse FT26 - Updated results/Valgundersøgelse2026_gymnasieelever.sav")
```

```{r}
# -----------------------------
# LABELS
# -----------------------------
data$gender <- factor(
  data$gender,
  levels = c(1, 2),
  labels = c("Kvinde", "Mand")
)

data$profile_age3 <- factor(
  data$profile_age3,
  levels = 1:8,
  labels = c(
    "18-29 år",
    "30-39 år",
    "40-49 år",
    "50-59 år",
    "60-69 år",
    "70-79 år",
    "80-89 år",
    "90+ år"
  ),
  ordered = TRUE
)

data$region <- factor(
  data$region,
  levels = 1:5,
  labels = c(
    "Hovedstaden",
    "Sjælland",
    "Syddanmark",
    "Midtjylland",
    "Nordjylland"
  )
)

data$Q5_venstre_højre <- factor(
  data$Q5_venstre_højre,
  levels = c(1, 2, 3, 4, 5, 6, 7, 8, 9, 10, 11, 12),
  labels = c(
    "Ø: Enhedslisten",
    "Å: Alternativet",
    "F: SF - Socialistisk Folkeparti",
    "A: Socialdemokratiet",
    "B: Radikale Venstre",
    "M: Moderaterne",
    "V: Venstre",
    "C: Det konservative folkeparti",
    "Æ: Danmarksdemokraterne",
    "I: Liberal Alliance",
    "O: Dansk Folkeparti",
    "H: Borgernes parti"
  )
)

data$Q3 <- factor(
  data$Q3,
  levels = c(1,2,3,4),
  labels = c(
    "Meget",
    "Noget",
    "Kun lidt",
    "Slet ikke"
  )
)

data$Q6 <- factor(
  data$Q6,
  levels = c(1,2,3,4,5),
  labels = c(
    "På selve valgdagen",
    "I de sidste dage før valget",
    "Tidligere i valgkampen",
    "Jeg vidste allerede før valgkampen, men efter 1. januar 2026, hvad jeg ville stemme",
    "Jeg vidste allerede før 1. december 2025, hvad jeg ville stemme"
  )
)

data$Q15 <- factor(
  data$Q15,
  levels = c(1,2,3),
  labels = c(
    "Donald Trump",
    "Vladimir Putin",
    "Ingen forskel"
  )
)

data$Q16 <- factor(
  data$Q16,
  levels = c(1,2,3,4,5),
  labels = c(
    "Meget positiv",
    "Overvejende positiv",
    "Hverken positiv eller negativ",
    "Overvejende negativ",
    "Meget negativ"
  )
)

data$Q17a <- factor(
  data$Q17a,
  levels = c(1,2),
  labels = c(
    "Man kan stole på de fleste mennesker",
    "Man kan ikke være forsigtig nok"
  )
)

data$Q21 <- factor(
  data$Q21,
  levels = c(1,2,3),
  labels = c(
    "Stramningerne har været passende",
    "Stramningerne er gået for vidt",
    "Stramningerne har ikke været vidtgående nok"
  )
)

data$Q27 <- factor(
  data$Q27,
  levels = c(1,2,3,4),
  labels = c(
    "Ligestillingen er gået for langt",
    "Ligestillingen er stort set opnået",
    "Der er stadig ikke ligestilling på en del vigtige områder",
    "Forskelbehandling gennemsyrer stadig hele samfundet"
  )
)

vars <- c("Q14b_23b", "Q14a_8", "Q14b_19a", "Q14a_12", "Q14b_9", "Q14a_16", "Q14a_4")

data[vars] <- lapply(data[vars], function(x) {
  factor(x,
         levels = c(1, 2, 3, 4, 5),
         labels = c(
           "Helt enig",
           "Delvist enig",
           "Hverken enig eller uenig",
           "Delvist uenig",
           "Helt uenig"
         )
  )
})
```

# Uvægtet analyse

## Deskriptive analyser

Frekvenstabel over alder i kategorier

```{r}
tab <- table(data$profile_age3)

data.frame(
  Antal = as.vector(tab),
  Procent = round(prop.table(tab) * 100, 1)
)
```

Frekvenstabel over partivalg (fra venstre til højre)

```{r}
tab2 <- table(data$Q5_venstre_højre)

data.frame(
  Antal = as.vector(tab2),
  Procent = round(prop.table(tab2) * 100, 1)
)
```

Frekvenstabel over interesse for politik

```{r}
tab3 <- table(data$Q3)

data.frame(
  Antal = as.vector(tab3),
  Procent = round(prop.table(tab3) * 100, 1)
)
```

## Krydstabeller + chi\^2

Krydstabel mellem køn og holdning til om der er opnået ligestilling

```{r}
cont_table <- table(data$gender, data$Q27)
cont_table
round(prop.table(cont_table, margin=1)*100, 2)

chisq_result <- chisq.test(cont_table)
print(chisq_result)
```

Krydstabel mellem region og holdning til om det er OK der sættes vindmøller op i ens område

```{r}
cont_table2 <- table(data$region, data$Q14b_23b)
cont_table2
round(prop.table(cont_table2, margin=1)*100, 2)

chisq_result2 <- chisq.test(cont_table2)
print(chisq_result2)
```

Krydstabel mellem interesse for politik og hvornår man besluttede sig for hvad man ville stemme

```{r}
cont_table3 <- table(data$Q3, data$Q6)
cont_table3
round(prop.table(cont_table3, margin=1)*100, 2)

chisq_result3 <- chisq.test(cont_table3)
print(chisq_result3)
```

## Korrelation

Korrelationsmatrice mellem holdning til grænsekontrol, indvandring udgør en trussel om national egenart, regeringens stramninger de sidste 10-15 år.

```{r}
data$Q14a_8_num <- as.numeric(data$Q14a_8)
data$Q14b_19a_num <- as.numeric(data$Q14b_19a)
data$Q21_num <- as.numeric(data$Q21)

corr.test(data[, c("Q14a_8_num", "Q14b_19a_num", "Q21_num")])
```

Korrelationsmatrice mellem holdning til militær støtte til Ukraine, generel holdning til EU, større samarbejde om forsvarspolitik i EU, atomvåben som del af europæisk samarbejde

```{r}
data$Q14a_12_num <- as.numeric(data$Q14a_12)
data$Q16_num <- as.numeric(data$Q16)
data$Q14b_9_num <- as.numeric(data$Q14b_9)
data$Q14a_16_num <- as.numeric(data$Q14a_16)

corr.test(data[, c("Q14a_12_num", "Q16_num", "Q14b_9_num", "Q14a_16_num")])
```

## Regressioner

```{r}
data$gender_num           <- as.numeric(data$gender)
data$Q5_venstre_højre_num <- as.numeric(data$Q5_venstre_højre)
```

#### Lineær regression

Afhængig variabel: Hvor godt man synes om socialdemokratiet og uafhængige: køn, alder og partivalg

```{r}
model_1 <- lm(Q9_1 ~ gender_num + age + Q5_venstre_højre_num, data = data)

stargazer(model_1,
          type = "text", 
          star.cutoffs = c(0.05, 0.01))
```

#### Logistisk (biomial) regression

Afhængig variabel: xxx og uafhængige:

```{r}
data$Q17a_num <- as.numeric(data$Q17a)
data$Q17a_bin <- ifelse(data$Q17a_num == 2, 1, 0)

model_2 <- glm(
  Q17a_bin ~ gender_num + age + Q5_venstre_højre_num,
  data = data,
  family = binomial(link = "logit")
)

stargazer(
  model_2,
  type = "text",
  apply.coef = exp,
  star.cutoffs = c(0.05, 0.01)
)
```

#### Ordinal logistisk regression

Afhængig variabel: xxx og uafhængige:

```{r}
model_3 <- polr(
  as.factor(Q14a_4) ~ gender_num + age + Q5_venstre_højre_num,
  data = data,
  Hess = TRUE
)

stargazer(
  model_3,
  type = "text",
  apply.coef = exp,
  star.cutoffs = c(0.05, 0.01)
)
```

#### Multinomial logistisk regression

Afhængig variabel: xxx og uafhængige:

```{r}
model_4 <- multinom(
  factor(Q15) ~ gender_num + age + Q5_venstre_højre_num,
  data = data,
  trace = FALSE
)

stargazer(
  model_4,
  type = "text",
  apply.coef = exp,
  star.cutoffs = c(0.05, 0.01),
  digits = 2
)
```

# Vægtet analyse

Samme analyse som ovenfor, men vægtet med `data$weight`.

```{r}
design <- svydesign(
  ids = ~1,
  weights = ~weight,
  data = data
)
```

## Deskriptive analyser (vægtet)

Frekvenstabel over alder i kategorier

```{r}
tab_w <- svytable(~profile_age3, design)

data.frame(
  Antal = as.vector(tab_w),
  Procent = round(prop.table(tab_w) * 100, 1)
)
```

Frekvenstabel over partivalg (fra venstre til højre)

```{r}
tab2_w <- svytable(~Q5_venstre_højre, design)

data.frame(
  Antal = as.vector(tab2_w),
  Procent = round(prop.table(tab2_w) * 100, 1)
)
```

Frekvenstabel over interesse for politik

```{r}
tab3_w <- svytable(~Q3, design)

data.frame(
  Antal = as.vector(tab3_w),
  Procent = round(prop.table(tab3_w) * 100, 1)
)
```

## Krydstabeller + chi\^2 (vægtet)

Krydstabel mellem køn og holdning til om der er opnået ligestilling

```{r}
cont_table_w <- svytable(~gender + Q27, design)
cont_table_w
round(prop.table(cont_table_w, margin=1)*100, 2)

chisq_result_w <- svychisq(~gender + Q27, design)
print(chisq_result_w)
```

Krydstabel mellem region og holdning til om det er OK der sættes vindmøller op i ens område

```{r}
cont_table2_w <- svytable(~region + Q14b_23b, design)
cont_table2_w
round(prop.table(cont_table2_w, margin=1)*100, 2)

chisq_result2_w <- svychisq(~region + Q14b_23b, design)
print(chisq_result2_w)
```

Krydstabel mellem interesse for politik og hvornår man besluttede sig for hvad man ville stemme

```{r}
cont_table3_w <- svytable(~Q3 + Q6, design)
cont_table3_w
round(prop.table(cont_table3_w, margin=1)*100, 2)

chisq_result3_w <- svychisq(~Q3 + Q6, design)
print(chisq_result3_w)
```

## Korrelation (vægtet)

Korrelationsmatrice mellem holdning til grænsekontrol, indvandring udgør en trussel om national egenart, regeringens stramninger de sidste 10-15 år.

```{r}
vars_corr1 <- data[, c("Q14a_8_num", "Q14b_19a_num", "Q21_num")]
complete1 <- complete.cases(vars_corr1)

cov.wt(
  vars_corr1[complete1, ],
  wt = data$weight[complete1],
  cor = TRUE
)$cor
```

Korrelationsmatrice mellem holdning til militær støtte til Ukraine, generel holdning til EU, større samarbejde om forsvarspolitik i EU, atomvåben som del af europæisk samarbejde

```{r}
vars_corr2 <- data[, c("Q14a_12_num", "Q16_num", "Q14b_9_num", "Q14a_16_num")]
complete2 <- complete.cases(vars_corr2)

cov.wt(
  vars_corr2[complete2, ],
  wt = data$weight[complete2],
  cor = TRUE
)$cor
```

## Regressioner (vægtet)

#### Lineær regression

Afhængig variabel: Hvor godt man synes om socialdemokratiet og uafhængige: køn, alder og partivalg

```{r}
model_1_w <- lm(
  Q9_1 ~ gender_num + age + Q5_venstre_højre_num,
  data = data,
  weights = weight
)

stargazer(model_1_w,
          type = "text", 
          star.cutoffs = c(0.05, 0.01))
```

#### Logistisk (biomial) regression

Afhængig variabel: xxx og uafhængige:

```{r}
model_2_w <- glm(
  Q17a_bin ~ gender_num + age + Q5_venstre_højre_num,
  data = data,
  family = binomial(link = "logit"),
  weights = weight
)

stargazer(
  model_2_w,
  type = "text",
  apply.coef = exp,
  star.cutoffs = c(0.05, 0.01)
)
```

#### Ordinal logistisk regression

Afhængig variabel: xxx og uafhængige:

```{r}
model_3_w <- polr(
  as.factor(Q14a_4) ~ gender_num + age + Q5_venstre_højre_num,
  data = data,
  weights = weight,
  Hess = TRUE
)

stargazer(
  model_3_w,
  type = "text",
  apply.coef = exp,
  star.cutoffs = c(0.05, 0.01)
)
```

#### Multinomial logistisk regression

Afhængig variabel: xxx og uafhængige:

```{r}
model_4_w <- multinom(
  factor(Q15) ~ gender_num + age + Q5_venstre_højre_num,
  data = data,
  weights = weight,
  trace = FALSE
)

stargazer(
  model_4_w,
  type = "text",
  apply.coef = exp,
  star.cutoffs = c(0.05, 0.01),
  digits = 2
)
```
